【裁判字號】    92,台非,108
【裁判日期】    920227
【裁判案由】    搶奪
【裁判全文】
最高法院刑事判決                                九十二年度台非字第一○八號
    上  訴  人  最高法院檢察署檢察總長
    被      告  甲○○
右上訴人因被告搶奪案件，對於台灣高等法院台南分院中華民國八十八年十二月二十
二日第二審確定判決（八十八年度上更(一)字第三二五號，起訴案號：台灣雲林地方法
院檢察署八十五年度偵字第二二九０號），認為違法，提起非常上訴，本院判決如左
：
    主  文
上訴駁回。
    理  由
非常上訴理由稱：「按刑法搶奪罪之構成必須行為人主觀上具備有搶奪故意，並有『
為自己或第三人不法之所有』之意圖，始足當之，刑法第三百二十五條第一項定有明
文。查本件原判決理由以：『證人賴隆盛證稱：被告車上有兩顆感應器，一顆沒有用
、一顆他已經插上點煙器上有拉線等語；是被告辯稱在高速公路行車速度快，焉能行
經該處即發現該測速器云云，惟被告車上既裝有感應器，於未到前即有感應而發現，
況被告於偵查中亦供承：曾在苗栗南下車道超速，被吊扣駕駛執照等語』，而認定被
告甲○○有搶奪該測速器之動機，然縱被告有上開被吊扣駕駛執照之事實，而致受罰
心生不滿，進而出予搶奪測速器洩恨，其又如何推論出有『為自己或第三人不法之所
有』之犯罪意圖？如無證據足以證明被告有此犯罪意圖，又如何認定其所為構成刑法
搶奪犯罪？故原判決此項認定有違經驗法則。次按犯罪事實應依證據認定之，無證據
不得推定其犯罪事實，刑事訴訟法第一百五十四條亦著有明文。本件原判決所敘述之
理由，並無從看出確有被告犯罪行為之積極證據，如原判決理由欄二之（八）稱：該
被搶奪之測速照相機於偵查中逕送內政部警政署刑事警察局就其中可比對之二枚指紋
比對未與被告指紋相符，是既未能鑑定出測速器上有被告之指紋，如何據此以為證據
？又二之（七）稱：被搶奪測速器僅重九點七公斤（折合約十六台斤），以被告當時
年僅三十四歲，正值年青力壯，且體格壯碩之情形，由車內將之一手丟出車外，為輕
而易舉云云，查該測速照相機重達十六台斤，倘一人獨自駕駛，要把它自右前車窗往
外丟，應非易事，一審法院於八十五年十二月十九日至案發現場勘驗時，本應命體格
相當者予以測試卻未為之，即有失勘驗之自的，而原判決理由逕予作出推斷，亦失草
率。況原判決理由二之（九）據證人賴隆盛所稱，放置測速照相機之地點，距西螺南
下休息站銜接高速公路入口處約四百公尺，犯案人加速逃逸後，渠以跑步追趕，並撿
拾犯案人丟下之測速照相機沿路追跑等情，證人賴某竟能與加速逃逸之車輛追趕，又
撿拾器物，同時到達南下休息站入口處，並在顏明亮開車接他時，認出嫌犯車輛？更
且當時高速公路路況良好，以標準時速一百公里言，一分鐘之時間可跑一點六七公里
，犯案人早就逃之夭夭不見蹤影，是證人賴隆盛之報告顯不合邏輯，原判決對此疑點
並未詳查，竟採為證據，難謂適法。綜上論結，原判決既有前述與搶奪罪之構成要件
不合及刑事訴訟法第三百七十九條第十款、第十四款之違背法令，案經確定，且不利
於被告，爰依刑事訴訟法第四百四十一條、第四百四十三條提起非常上訴，以資救濟
。」等語。
本院按非常上訴，旨在救濟法律上之錯誤，藉以統一法令之適用，不涉及事實之認定
問題，故非常上訴審應以原判決所確認之事實為基礎，如依原判決所確認之事實，其
適用法律並無錯誤，非常上訴審既無從進行調查未經原確定判決認定之事實，其適用
法律有無違誤，所為認定，是否違反經驗法則，即屬無憑判斷，因之以調查事實為前
提之非常上訴，自難認為有理由。又依法應於審判期日調查之證據未予調查，致適用
法令違誤而顯然於判決有影響者，固屬判決違背法令；但此所稱應調查之證據，係指
與待證事實有重要之關係，在客觀上有其調查之必要性者而言，故依原確定判決所憑
以認定之證據而確認之事實，已足認原確定判決並無違背法令之情形者，縱仍有其他
在客觀上尚非認定事實及適用法律基礎之證據未予調查，亦因此種未予調查之情形，
本不屬於上開應行調查證據之範圍，原審雖未予調查，亦未於判決內說明不予調查之
理由，然依刑事訴訟法第三百八十條規定於判決不生影響，既不得據以提起第三審上
訴，自亦不得為非常上訴之理由。本件原判決確認被告「甲○○於民國八十五年元月
二十四日下午三時三十五分許，駕駛其所有車尾貼有三００Ｅ及賓士標誌，但未懸掛
後車牌之ＲＥ｜二九七九號黑灰色賓士自用小客車，沿國道中山高速公路由北往南行
駛，途經二二九公里六百公尺處，因見路肩護欄架設一部由內政部警政署公路警察局
第三隊所保管之雷達測速照相機，竟意圖為自己不法之所有，將所駕上揭自用小客車
停於約二二九公里六百二十公尺路肩，隨即下車走回該架設雷達測速照相機處，適公
路警察局第三隊員林分隊執行（勤）員警賴隆盛見此情狀，向其稱：『這是我們公路
警察局之雷達測速器，你要幹什麼』等語後，甲○○竟乘賴隆盛不及防備之際，搶走
該測速照相機，得手後置於車內即駕車駛離，惟因賴隆盛在後追捕，遂將測速照相機
丟出車外。賴隆盛即拾起該相機追趕，並以無線電通知位於該處北上涵洞之執勤員警
顏明亮，顏明亮即開偵防車於休息站南下出口處搭載賴隆盛後共同駕車追緝甲○○，
經二人發現甲○○所駕上開自用小客車後隨即尾隨該車下西螺交流道，迨同日下午三
時四十分至四十五分間車行至雲林縣警察局斗六分局莿桐分駐所前，始嗚警報器攔獲
甲○○」等情，已詳述其所憑之證據及認定之理由，顯無非常上訴意旨所謂缺乏被告
犯行之積極證據。又依上開事實，原判決既認定被告有不法所有意圖，而有乘警員賴
隆盛不備，不及抗拒之際，公然掠取其所保管之測速照相機之行為，因論以搶奪罪，
於法即無不合，非常上訴意旨指被告曾因駕車超速被罰，心生不滿，出手搶奪測速照
相機係為洩恨，並無不法所有意圖云云，因非原判決確認之事實，其據此指摘原判決
違法，依首開說明，即難認有理由。另原判決理由欄二｜(七)、(八)、(九)，俱在說明被告
於原審所為否認犯罪之辯解，如何不足採信之理由。且本件被搶奪之測速照相機經送
內政部警政署刑事警察局就其中可比對之二枚指紋予以比對鑑定結果，雖與被告之指
紋不符，但該測速照相機除可供比對之上揭二枚指紋外，尚有其他重疊、模糊或特徵
點不足而無從比對鑑定之指紋或掌紋，該測速照相機平日又為公路警察局第三隊員警
保管，必經隊員多人觸摸，可供比對之該二枚指紋，有可能為該隊員警所留，自難以
可供比對之二枚指紋與被告指紋不符，即為被告有利之認定，原判決已詳加說明。非
常上訴意旨對原判決之上開論斷，既未具體指摘有違背如何之證據法則，徒以該測速
照相機既未能鑑定出有被告之指紋，即謂「不足資為證據」，係對卷宗內之同一證據
資料之證明力持與原判決相異之評價，亦即對於事實審法院證據取捨裁量權行使之當
否任意指摘，與非常上訴之係以統一法令適用之本旨有違。又本件測速照相機重雖達
九‧七公斤（折合約十六台斤），但原判決已說明被告時年三十四歲，正值年輕力壯
，且體格壯碩，單手將重九‧七公斤之測速照相機由車內丟出車外，為輕而易舉之事
等語，其所為論斷，與吾人日常生活之經驗，亦無違背，縱未再命體格相當之人予以
測試，但既不影響於判決本旨，自不具調查之必要性，原審未予調查，自無應於審判
期日調查之證據未予調查之違法。再警員賴隆盛當時既正值勤取締違規超速車輛，乃
其保管使用中之測速照相機被搶，基於職責，自後追趕，其又已聯絡顏明亮駕車接應
支援，故一路追趕至休息站南下出口處與顏明亮會合後，共同駕車追緝被告，要符情
理，難謂與經驗及論理法則有悖，否則其反有廢弛職務之嫌。矧其又證稱：在被告搶
奪測速照相機前，即已聯絡顏明亮至南下休息站等語，則以被告出手搶奪前，賴隆盛
既已聯絡顏明亮至南下休息站，而自休息站駕車至南下出口，費時無幾，被告之車當
時正起步自路肩駛入車道，不可能立即達時速一百公里，加以高速公路路面寬闊，視
距良好，殊無於此瞬間即脫離賴隆盛之視線範圍，並已「逃之夭夭不見蹤影」，自不
得謂賴隆盛已不可能再與顏明亮共同駕車追緝而指其所具報告不合邏輯，進而認原審
對此疑點未予查明，採證違法及理由矛盾，據以提起非常上訴。綜上所述，本件非常
上訴，尚難認有理由，應予駁回。
據上論結，應依刑事訴訟法第四百四十六條，判決如主文。
中      華      民      國    九十二    年      二      月    二十七    日
                              最高法院刑事第十二庭
                                  審判長法官  張  淳  淙
                                        法官  謝  俊  雄
                                        法官  蘇  振  堂
                                        法官  張  春  福
                                        法官  呂  丹  玉
      右正本證明與原本無異
                                              書  記  官
中      華      民      國    九十二    年      三      月      十      日


司法院資訊處製作；財團法人民間司法改革基金會備份。
